臺灣桃園地方法院民事判決
110年度訴字第1542號
原      告  張晉維

訴訟代理人  謝庭恩律師
複代理人    李秀娟律師



被      告  兆豐國際商業銀行股份有限公司

法定代理人  張兆順  
訴訟代理人  李映汶  
上列當事人間請求債務人異議之訴事件，於民國110年11月23日
辯終結，本院判決如下：
    主  文
一、原告之訴回。
二、訴訟費用由原告負擔。
    事實及理由
一、原告主張：
　㈠緣訴外人劉貴泓前邀同原告為連帶保證人向被告借款，鈞院
    並依被告之聲請，於民國97年3月31日以鈞院97年度促字第1
    0108號支付命令（下稱系爭支付命令）命原告應給付被告新
    臺幣（下同）568萬4,432元及其利息、違約金，並經核發確
    定證明書在案。惟被告直至110年3月8日始以系爭支付命令
    所換發之臺灣板橋地方法院所核發97年度執字第33025號債
    權憑證（下稱97債權憑證）聲請強制執行，請求原告應給付
    被告188萬9,377元及自98年10月13日起至清償日止，按週年
    利率4.25％計算之利息，暨按上開利率20％計算之違約金，並
    賠償督促程序費用，鈞院並以110年度司執字第19890號案加
    以受理（下稱系爭執行程序）。而依民法第126條之規定，
    利息債權之時效為5年，故被告就聲請系爭強制執行案件聲
    請日回溯5年前之利息，已罹於時效消滅，不得再為請求。
    故依強制執行法第14條第1項之規定，請求撤銷系爭執行程
    序。
㈡㈡並聲明：系爭執行程序應予撤銷。訴訟費用由被告負擔。
二、被告方面：
  ㈠被告前曾於97年、98年分持系爭支付命令及確定證明書、系
    爭97年債權憑證為執行名義，對「原告即已歿劉貴泓之遺產
    管理人」，聲請強制執行，該強制執行之對象應認定即為原
    告本人及劉貴泓之遺產，剩餘不足部分，並經換發98年度司
    執第23573號債權憑證（下稱98年債權憑證）。後被告即於1
    03年間再持系爭98年債權憑證，聲請對原告本人為強制執行
    ，之後並接續聲請執行迄系爭執行程序，故本案並無利息已
    逾5年時效不得再為請求之情形。
　㈡再縱使被告未曾於系爭強制執行程序之前，向原告本人為強
    制執行，就系爭支付命令之時效既為15年，則被告據以於11
    0年3月18日聲請為系爭執行程序之強制執行，即未逾該15年
    之時效。
　㈢並聲明：原告之訴駁回。訴訟費用由原告負擔。
三、不爭執事項：
  ㈠訴外人劉貴泓前於96年1月5日邀同原告為連帶保證人向被告
    借款576萬元，並約定按被告撥款當日公告之消費金融放款
    指標利率加碼年息0.97％計算利息，嗣隨被告消費金融放款
    指標利率調整而調整。之後，訴外人劉貴泓於96年5月20日
    死亡，原告即經本院於96年11月12日以96年度財管字第74號
    裁定（下稱系爭財管裁定）選任原告為劉貴泓之遺產管理人
    ，而確定在案。嗣因原告未如期繳納上開借款本息，被告即
    以原告為上開借款契約之連帶保人為由，向本院聲請核發支
    付命令，本院並於97年3月31日，以97年度促字第10108號之
    系爭支付命令命原告應向被告給付568萬4,432元，及自97年
    1月11日起至98年1月10日止，按週年利率3.12％計算之利息
    ，自94年1月11日起至清償日止，按週年利率4.25％計算之利
    息，暨自97年1月11日起至清償日止，逾期在6個月以內者，
    按上開利率10％、逾期超過6個月者，按上開利率20％計算之
    違約金，並賠償督促程序費用1,000元，而於97年4月30日確
    定在案等情，業經本院依職權調閱上開財管裁定案卷及系爭
    支付命令案卷確認無誤，並有該借款契約書、財管裁定、支
    付命令裁定及其確定證明書等資料附本院卷第95頁至第102
    頁、第105頁至第111頁可參。
　㈡嗣被告於97年間以系爭支付命令及其確定證明書為執行名義
    ，向改制前臺灣板橋地方法院（下稱板院，後改制為新北地
    方法院）聲請對「原告即劉貴泓之遺產管理人」為強制執行
    ，板院並以97年度司執字第33025號案(下稱97年執行事件)
    加以受理，但因該執行案所查封之劉貴泓遺產無人應買，又
    無其他可供執行之財產，而經板院於98年2月20日核發97年
    債權憑證在案，此有該債權憑證附本院卷第55頁可參（但該
    執行案卷因逾保存年限已銷毀）。
　㈢又被告於98年3月27日復執系爭97年債權憑證，以「原告即劉
    貴泓之遺產管理人」為相對人，聲請強制執行，板院並以98
    年度司執第23573號執行案件（下稱98年執行事件）加以受
    理，並拍賣劉貴泓名下之遺產，被告並以第一順位抵押權人
    之地位，於99年6月7日經受分配受償421萬6,682元，該款項
    依序清償利息、違約金及部分本金後，尚有本金188萬9,377
    元及自98年10月13日起算之利息、違約金未受清償，該部分
    即經板院核發98年債權憑證等情，業經本院依職權調閱上開
    案卷確認無誤，並有相關執行資料及換發之債權憑證附本院
    卷第17頁至第56頁及第120頁可參。
  ㈣被告再於103年2月14日持系爭98年債權憑證，以原告本人為
    相對人，聲請發債權憑證，本院並以103年度司執字第8631
    號（下稱103年執行事件）為加以受理，且於103年2月26日
    換發債權憑證（下稱103年債權憑證）在案，此業經本院依
    職權函調上開案卷確認無誤，並有該換發後之債權憑證附本
    院卷第121頁可參。
　㈤被告另於107年8月29日再持103年債權憑證，向本院聲請強制
    執行原告本人名下之股票，本院並以107年度司執字第66432
    號案（下稱107年執行事件）加以受理，但因未受償任何款
    項，而經本院於107年9月12日換發債權憑證（下稱107年債
    權憑證）在案，此業經本院依職權函調上開案卷確認無誤。
　㈥被告嗣於110年3月8日持107年債權憑證，向本院聲請強制執
    行原告本人名下之財產，請求原告給付本金188萬9,377元及
    自98年10月13日至清償日止，按週年利率4.25％計算之利息
    ，及自98年10月13日起至清償日止，按上開利率20％計算之
    違約金，本院並以系爭執行程序加以受理執行中，且查封原
    告所有、坐落於桃園市○○區○○段000地號之土地及其上未辦
    保存登記之房屋等情，亦經本院依職權函調上開案卷確認無
    誤，並有本院執行處函文附本院卷第127頁至第130頁可參。
四、本院之判斷，參以兩造上開之陳述，可知本案之爭點為：㈠
    被告係於何時持系爭支付命令聲請對「原告本人」為強制執
    行程序？㈡被告對原告之借款利息請求權，是否有罹於時效
    ？原告請求撤銷系爭執行程序，是否有理由？茲分述如下：
㈠㈠被告係於何時持系爭支付命令聲請對「原告本人」為強制執
　　行程序？
  ⒈經查，被告並不否認其於97年執行事件、98年執行事件中，
    其雖分別持系爭支付命令及以該支付命令所換發之97債權憑
    證，向改制前板橋地院聲請強制執行，然其聲請狀所記載之
    對象，係記載「原告『即』劉貴泓之遺產管理人」。執行之標
    的，亦為已歿劉貴泓遺留之遺產，此亦已如上開不爭執事項
    ㈡、㈢所示，而「原告『即』劉貴泓之遺產管理人」，意指被告
    係對系爭借款契約之主債務人劉貴泓所遺留之遺產為強制執
    行，原告於此等執行事件中之地位僅為該遺產之遺產管理人
    ，被告並無兼對「原告本人」聲請強制執行之意思及效果，
    故被告辯稱其於此二執行事件中，有兼對原告本人為聲請強
    制執行之意，即無足採。
　⒉至關於103年、107年之執行事件及系爭執行程序，則均為被
    告以系爭支付命令所換發之98年、103年債權憑證，聲請對
    原告本人（非劉貴泓遺產管理人)及原告自身之財產（非劉
    貴泓之遺產）為強制執行，亦如上開不爭執事項㈣、㈤所示，
    足認被告係自103年2月14日始開始持系爭支付命令聲請對原
    告本人之財產為強制執行。
  ㈡被告對原告之借款利息請求權，是否有罹於時效？原告請求
    撤銷系爭執行程序，是否有理由？
　⒈按民事訴訟法第521條第1項、第2項於104年6月15日修正，同
    年7月1日公布前之規定原為「債務人對於支付命令未於法定
    期間合法提出異議者，支付命令與確定判決有同一之效力。
    前項支付命令有第496條第1項之情形者，得提起再審之訴，
    並以原支付命令之聲請，視為起訴」。而修正公布後之同條
    第1至3項規定則為「債務人對於支付命令未於法定期間合法
    提出異議者，支付命令得為執行名義。前項情形，為裁定之
    法院應付與裁定確定證明書。債務人主張支付命令上所載債
    權不存在而提起確認之訴者，法院依債務人聲請，得許其提
    供相當並確實之擔保，停止強制執行」。將與確定判決有同
    一之效力，修正成得為執行名義，並得提起確認之訴、供擔
    保停止執行。又104年7月1日公布增訂之民事訴訟法施行法
    （下稱民訴施行法）第4條之4第1至4項規定「支付命令於民
    事訴訟法督促程序編依本施行法第12條第6項公告施行後確
    定者，適用修正後之規定。支付命令於民事訴訟法督促程序
    編依本施行法第12條第6項公告施行前確定者，債務人仍得
    依修正前民事訴訟法第521條第2項規定提起再審之訴。前項
    情形，債務人有債權人於督促程序所提出之證物係偽造或變
    造之情形，或債務人提出可受較有利益裁判之證物者，仍得
    向支付命令管轄法院提起再審之訴，並以原支付命令之聲請
    ，視為起訴。前項再審之訴應於民事訴訟法督促程序編依本
    施行法第12條第6項公告施行後2年內為之，不受民事訴訟法
    第500條之限制。本施行法公告施行起至無行為能力人或限
    制行為能力人成年後2年內均得為之」。及第12條第6項規定
    「中華民國104年6月15日修正之民事訴訟法，自公布日施行
    」。明定不溯及既往原則、再審規定及施行日期。準此，支
    付命令於民事訴訟法施行法104年7月1日公布，同年月3日生
    效前確定者，依不溯及既往原則，仍與確定判決有同一效力
    。是查，系爭支付命令係於97年4月30日確定在案等情，已
    如前述，依上開說明，系爭支付命令即與確定判決有同一效
    力，合先敘明。　
　⒉又按利息、紅利、租金、贍養費、退職金及其他1年或不及1
    年之定期給付債權，其各期給付請求權，因5年間不行使而
    消滅。時效完成後，債務人得拒絕給付，為民法第126條、
    第144條第1項所明定。違約金之約定，為賠償給付遲延所生
    之損害，於債務人給付遲延時，債權人始得請求，其時效為
    15年（最高法院98年台上字第911號裁定意旨參照）。又消
    滅時效因起訴而中斷，因依督促程序聲請發支付命令、開始
    執行行為或聲請強制執行，與起訴有同一之效力。時效中斷
    者，自中斷之事由終止時，重行起算。因起訴而中斷之時效
    ，自受確定判決，或因其他方法訴訟終結時，重行起算，民
    法第129條第1項第3款、第2項第1款、第5款、第137條第1項
    、第2項分別定有明文。又聲請強制執行雖可發生中斷時效
    之效力，惟於該強制執行事件終結時，中斷之時效應重行起
    算，而執行法院依強制執行法第27條規定，於債務人無財產
    可供執行，或雖有財產經強制執行後所得數額仍不足清償債
    務時，發給債權人債權憑證，亦為執行程序終結之原因之一
    ，其因開始執行而中斷之時效，即應由此重行起算。
　⒊是被告對原告請求之債權，既經核發與確定判決有同一效力
    之系爭支付命令，則該支付命令所示之利息債權部分，依民
    法第126條之規定，其時效期間即重新起算5年，其餘借款本
    金債權、違約金債權之時效則係重新起算15年，此亦為兩造
    所不爭執。是查，被告取得系爭支付命令及確定證明後，於
    103年2月14日始以103年執行事件聲請對「原告本人」為強
    制執行，於此支付命令所表彰之本金、利息及違約金債權即
    再生中斷時效之效果，該請求時效並因該執行事件於103年2
    月26日換發債權憑證後而重新起算。後該債權又因被告於10
    7年8月29日再向本院聲請強制執行原告本人財產而中斷，另
    在本院於107年9月12日換發債權憑證後，再重新起算；嗣又
    因被告於110年3月8日向本院聲請系爭執行程序，而再度中
    斷中。故就上開各次強制執行程序聲請及換發債權憑證之時
    間，可知於97年4月30日即確定在案之支付命令關於188萬9,
    377元本金債權及自98年10月13日起至清償日止，按週年利
    率4.25％之20％計算違約金債權部分，在被告聲請103年、107
    年執行事件及系爭執行程序時，因時效為15年，均無時效消
    滅之情形。而系爭支付命令關於利息債權部分，因時效僅為
    5年，故被告在103年2月14日聲請強制執行時，就98年2月15
    日前之利息，確已罹於時效，而不得再為請求。惟參以上開
    不爭執事項之說明，可知被告於聲請103年執行事件時，其
    請求利息之範圍係自98年10月13日起至清償日止，按週年利
    率4.25％計算之利息，此顯然不在上開時效消滅之範圍內。
    而自103年、107年至110年之3次執行事件，每次執行事件之
    相距期間復均未逾5年，故被告雖於103年、107年之執行事
    件中，並未獲任何清償，再於110年聲請強制執行，仍請求
    原告給付自98年10月13日起至清償日止，按週年利率4.25％
    計算之利息，自無原告所主張有時效消滅之情況。
　⒋又按執行名義成立後，如有消滅或妨礙債權人請求之事由發
    生，債務人得於強制執行程序終結前，向執行法院對債權人
    提起異議之訴；如以裁判為執行名義時，其為異議原因之事
    實發生在前訴訟言詞辯論終結後者，亦得主張之，強制執行
    法第14條第1項定有明文。依強制執行法第14條第1項規定之
    債務人異議之訴，須執行名義成立後，有消滅或妨礙債權人
    請求之事由發生，始得提起，所謂有消滅債權人請求之事由
    ，係指足以使執行名義之請求權及執行力消滅之原因事實而
    言，例如清償、提存、抵銷、免除、混同、債權讓與、債務
    承擔、更改、消滅時效完成、解除條件成就、契約解除或撤
    銷、另訂和解契約，或其他類此之情形；所謂妨礙債權人請
    求之事由，則指債權人就執行名義所示之請求權，暫時不能
    行使而言，例如債權人同意延期清償、債務人行使同時履行
    抗辯權等是（最高法院104年度台上字第2502號判決意旨參
    照）。是以，被告於系爭執行程序中所為之全部請求，包括
    本金、利息及違約金債權，均無罹於時效消滅之情形，則原
    告請求撤銷系爭執行程序，即無理由。
五、綜上所述，原告依強制執行法第14條第1項之規定，提起本
    件債務人異議之訴，請求撤銷系爭執行程序，為無理由，應
    予駁回。
六、本件事證已臻明確，兩造其餘攻擊防禦方法，於本件判決結
    果不生影響，爰不一一論述，併此敘明。
七、本院審酌本件原告之訴為無理由，爰依民事訴訟法第78條規
    定，判決如主文所示。

中　　華　　民　　國　 110　　年　　12　　月　　20　　日
                  民事第三庭  法　官　林靜梅
以上正本係照原本作成。
如對本判決上訴，須於判決送達後 20 日內向本院提出上訴狀。
如委任律師提起上訴者，應一併繳納上訴審裁判費。
中　　華　　民　　國　　110 　年　　12　　月　　20　　日
　                            書記官   劉寶霞